臺灣臺北地方法院民事判決
110年度訴字第4536號
原      告  吳林鴻  
訴訟代理人  陳友炘律師
被      告  陳韋名  
訴訟代理人  李翰洲律師
被      告  邱榮斌  
訴訟代理人  蘇軒儀律師
            侯羽欣律師
上列當事人間請求損害賠償事件，本院於民國111年1月17日言詞
辯論終結，判決如下：
    主      文
被告應連帶給付原告新臺幣貳拾萬元，及乙○○自民國一一０年三
月二十四日、甲○○自民國一一０年三月二十三日起均至清償日止
，按週年利率百分之五計算之利息。
原告其餘之訴駁回。
訴訟費用由被告連帶負擔五分之一，餘由原告負擔。
本判決第一項得假執行；但被告以新臺幣貳拾萬元為原告預供擔
保，得免為假執行。
原告其餘假執行之聲請均駁回。
    事實及理由
一、原告主張：被告乙○○（下以姓名稱之）於民國108年6月間回
    台灣參加研討會時認識被告甲○○（下以姓名稱之，與乙○○合
    稱被告），嗣乙○○回美國後，與甲○○保持傳送訊息和視訊聯
    絡，而因原告和乙○○先前就手機和電腦皆設定相同密碼，乙
    ○○自斯時起即將其手機和電腦之密碼更換，並未知會原告，
    顯見被告二人之互動，應有意迴避原告知悉。原告在108年
    底曾不經意發現被告二人之訊息有太多曖味內容，曾向乙○○
    反應，乙○○當時雖知道原告不悅，但仍與甲○○持續保持聯絡
    ，之後於110年1月初，原告協助乙○○修理電腦時，竟於乙○○
    電腦之FACEBOOK MESSENGER通訊軟體上發現其與甲○○以曖昧
    之對話內容互表喜歡與思念等意思，並彼此傳送愛心貼圖及
    照片，通訊截圖內容包括：⒈乙○○於109年12月28日回美國下
    飛機後，立即傳送機場行李轉盤之相片給甲○○，並表示「到
    家了」，甲○○隨即回以愛心貼圖，乙○○問「到台南了嗎」，
    甲○○回稱「到了」、「剛吃完午餐」，乙○○回以愛心貼圖。
    ⒉乙○○於109年12月28日在登機前向甲○○表示要參與甲○○規劃
    未來的討論。⒊乙○○於109年12月27日向甲○○表示「我不在台
    灣你也要乖喔」、「不要讓我擔心」，甲○○除答稱「好」外
    ，並回以愛心貼圖。⒋乙○○於109年12月27日向甲○○表示：「
    開始有點想你了」，甲○○回以兩個愛心貼圖。⒌甲○○於109年
    12月25日向乙○○表示：「很喜歡你昨天睡飽飽的樣子」、「
    覺得一起逛書店很開心」，乙○○則回應：「給我睡三天會更
    好看」、「耶誕夜逛書店」、「你都是看到我最累的樣子」
    、「你有機會看到我睡飽，但你都沒讓我睡」。⒍甲○○於109
    年12月18日向乙○○表示：「我抱熊熊睡，覺得你在，很溫暖
    」，乙○○回以愛心貼圖。⒎被告於109年12月17日拍攝親密沙
    龍照3張。⒏甲○○於109年12月14日向乙○○表示：「一直想你
    」，乙○○則回以愛心貼圖。⒐乙○○於109年12月15日向甲○○表
    示：「是三號出口，劍南路站」意指雙方約會見面地點。⒑
    乙○○於109年12月8日向甲○○表示：「22日就我們兩個，不再
    約別人了」，甲○○回覆：「Ok」⒒乙○○於109年11月25日向甲
    ○○表示：「This is Linhung（林鴻）」、「Not sure you 
    doing this」、「請放心」等情；被告二人上開對話及照片
    中，亦有渠等相偕出遊、慶生、看電影、一起去拍沙龍照、
    逛書店喝咖啡之對話及照片，乙○○甚且於109年12月27日將
    具有性暗示的文章傳送給甲○○，顯然超過一般朋友之正常社
    交行為應有之分寸，應已共同侵害原告之配偶權，破壞原告
    與乙○○間之婚姻圓滿與家庭和諧，情節非輕。爰依民法第18
    4條、第185條、第195條第3項、第1項規定，提起本件訴訟
    ，請求被告應連帶賠償原告非財產上之損害新台幣（下同）
    100萬元等語。並聲明：㈠被告應連帶給付原告100萬元，及
    自起訴狀繕本送達翌日（即乙○○自110年3月24日、甲○○自11
    0年3月23日）起至清償日止，按週年利率5％計算之利息；㈡
    願供擔保，請准宣告假執行。
二、被告則各以：
　㈠乙○○辯以：伊因家庭及工作關係長期與原告及二人所生未成
    年子女定居於美國○○○○○○，每次返台時，均會相約不特定親
    友會面聚餐或出遊。被告係於108年6月間參與研討會結識，
    彼此在交流後，繼續透過社群軟體持續以訊息往來。伊於10
    9年11月26日至12月28日返台期間，其中兩週時間於防疫旅
    館隔離，剩餘日子亦是與在台親友相約見面等社交活動。被
    告其餘在台有見面之場合均為眾多友人在場，包含原告所指
    述被告相約慶生之場合，是被告在台灣見面之活動範圍均在
    公開之場所，並從無任何逾越正常男女交往關係。原告指謫
    伊傳送具有性暗示之文章予邱榮彬乙節，實則為邱榮彬分享
    「女人與婚姻」之電子書予伊，伊擷取第二章「害怕親密」
    之頁面內容，故原告自行臆測之舉，甚屬無稽。原告復以被
    告以訊息跨年，內容有訂情小熊，以之指謫被告二人多次表
    達彼此喜歡對方等情，亦同屬原告之主觀臆測及醋意所致。
    原告復以被告間尚有「耶誕夜一起逛書店很幸福」、「要把
    邱榮彬融入日常工作生活中」、「一起用手機跨年」、「聊
    未來計畫」、「儲存很多畫面可以回憶」等訊息，均係原告
    自己連結男女之情之主觀想像，然以該等訊息內容觀之，均
    屬朋友間生活情感表達之訊息交換，客觀上實無從認定有何
    逾越朋友互動之範圍等語。
　㈡甲○○則以：伊平常透過通訊軟體與乙○○以訊息方式互動，係
    本於兩人間之朋友關係，且被告同樣經歷至親家人過世，彼
    此互相給予支持及鼓勵，此等情誼實屬單純且十分可貴。況
    伊於乙○○安排假期回台探望親友期間相約共同餐敘，自屬朋
    友之間正常社交行為之範疇。原告與乙○○之婚姻關係圓滿應
    由渠等共同協力，但原告因猜忌善妒，過度箝制乙○○個人結
    交普通朋友等一般社交行為之自由，甚且將被告之單純友誼
    往來扭曲為逾越一般朋友之不正常交往關係，且原告所提出
    之證據，皆無從證明被告間有何逾越一般朋友之交往關係，
    種種指摘均出於原告自身之疑心及不安全感。被告間純粹係
    朋友之正常關係，原告所提出被告間之對話及照片，均係未
    經乙○○同意翻拍其筆記型電腦內之對話紀錄及照片，基於憲
    法及刑法保護人民之隱私權及秘密通訊自由權，原告自不得
    無故察看，是原告以侵害隱私權之手段取得之證據，均不具
    備證據能力而應予以排除。之前伊母親及乙○○之胞兄均因病
    過世，因兩人在至親身體有恙時，同樣處境下相互支持、鼓
    勵，乙○○因較伊年長，多以姊姊之角色給予伊心靈上之扶持
    ，此可從二人間之對話中，伊曾以「Katty媽媽」、「姐姐
    」稱呼乙○○可知，原告以被告間之對話紀錄中之愛心貼圖、
    愛心符號，遽指被告有不正當交往關係、侵害其配偶權云云
    ，自屬斷章取義、過度渲染，其中雖有：「....你忽然從後
    面抱住，說你很喜歡。我很喜歡這樣被抱住。....」等語之
    對話，係因乙○○之舉動使伊憶及亡母，情緒觸動所致，被告
    二人並無任何逾越一般友誼之互動行為等語，以資抗辯。
　㈢並均聲明：⑴原告之訴駁回。⑵如受不利判決，願供擔保，請
    准宣告免為假執行。
三、本院之判斷：
  ㈠按民事訴訟之目的與刑事訴訟之目的不同，民事訴訟法並未
    如刑事訴訟法對證據能力設有規定，就違法收集之證據，在
    民事訴訟法上究竟有無證據能力，尚乏明文規範。自應權衡
    民事訴訟之目的，從發現真實與促進訴訟之必要性、違法取
    得證據所侵害法益之輕重、及防止誘發違法收集證據之利益
    （即預防理論）等加以衡量，非可一概否認其證據能力。苟
    欲否定其證據能力，自須以該違法收集之證據，係以限制他
    人精神或身體自由等侵害人格權之方法、顯著違反社會道德
    之手段、嚴重侵害社會法益，或所違背之法規旨在保護重大
    法益或該違背行為之態樣違反公序良俗者，始足當之（最高
    法院104年度台上字第1455號判決意旨參照）。復按司法院
    大法官會議釋字第293、490及535號解釋，均明揭隱私權為
    維護人性尊嚴、保障追求幸福所不可或缺之憲法價值之一，
    應於各公私實證法領域中予以實現，惟人民有訴訟權，亦為
    憲法第16條所明定。隱私權之保護與訴訟權之保障發生法益
    衝突，如以侵害隱私權之方法取得之證據，民事訴訟法未如
    刑事訴訟法相同對證據能力設有規定，應從裁判上之真實發
    現與程序之公正、法秩序之統一性或違法收集證據誘發防止
    之調整，綜合比較衡量該證據之重要性、必要性或審理之對
    象、收集行為之態樣與被侵害利益等因素，決定其有無證據
    能力，並非一概否定其證據能力，若使用該證據之目的確在
    保護重大法益，應僅於使用該證據造成之隱私權侵害係違反
    比例原則，或該蒐集證據行為之態樣，違反誠信原則或公序
    良俗時，始否定其證據能力。況且，夫妻雙方應互負忠誠之
    義務，為維護婚姻制度及個別婚姻之存續，國家得以法律約
    束配偶雙方履行該婚姻關係之義務（司法院大法官釋字第79
    1號解釋理由明揭此旨）。是以夫妻各自生活上之隱私權，
    在夫妻應互負忠誠義務下，自應部分限縮，又類此夫妻違反
    忠誠義務行為本質上具有高度隱密性，證據取得本極困難，
    苟取得之證據具有相當之重要性與必要性，取得之行為又係
    以秘密為之，非以強暴或脅迫等方式為之，又符合上開標準
    時，即非不得採為裁判之基礎。本件甲○○抗辯原告提出被告
    間之對話紀錄，作為被告侵害其配偶權之證據，然系爭對話
    紀錄未經被告同意，顯係窺視並翻拍被告間私密至極之隱私
    ，應不具證據能力云云；惟查，系爭對話紀錄之內容涉及被
    告是否侵害原告之配偶身分權益，且侵害配偶權案件之原因
    事實本不易顯露於外，舉證實屬不易，難以苛求原告另採其
    他方式蒐證，參以系爭對話內容、照片出自被告之自由意志
    所為，縱原告未經被告同意而查看、翻攝內容，但無證據證
    明其係採取強暴、脅迫之方式取得，其不法程度尚屬輕微，
    基於證據保全之必要性及手段方法之相當性考量，堪認原告
    提出被告間之系爭對話紀錄，並未過度造成被告之隱私權益
    之損害，難認原告提出被告間之對話紀錄及翻拍照片，有違
    反比例原則，是以系爭對話紀錄及翻拍照片自得作為本件認
    定被告有無不法侵害原告配偶權事實之證據，而具有證據能
    力，先予敘明。
　㈡按因故意過失不法侵害他人權利者，負損害賠償之責任；故
    意以背於善良風俗之方法，加損害於他人者亦同，民法第18
    4 條第1 項定有明文。再按不法侵害他人之身體、健康、名
    譽、自由、信用、隱私、貞操，或不法侵害其他人格法益而
    情節重大者，被害人雖非財產上之損害，亦得請求賠償相當
    之金額，其名譽被侵害者，並得請求回復名譽之適當處分；
    且此於不法侵害他人基於父、母、子女或配偶關係之身分法
    益而情節重大者準用之，民法第195條第1項、第3項規定甚
    明。次按婚姻係以夫妻之共同生活為其目的，配偶應互相保
    持其共同生活之圓滿安全及幸福，而夫妻互守誠實，乃為確
    保其共同生活之圓滿安全及幸福之必要條件，配偶之一方行
    為不誠實，破壞共同生活之圓滿安全及幸福者，即為違反婚
    姻契約之義務而侵害他方基於配偶關係之身分法益且情節重
    大。是以有配偶之人與他人之交往，或明知為他人配偶卻故
    與之交往，其互動方式依一般社會通念，如已逾越普通朋友
    間一般社交行為，並足動搖婚姻關係所重應協力保持共同生
    活圓滿安全幸福之忠實目的時，難認並無以違背善良風俗之
    方法，加損害於他人之故意。亦即倘配偶之一方行為不誠實
    與他人發生足以破壞夫妻共同生活之圓滿安全及幸福之行為
    者，則該第三人與不誠實之配偶即為侵害配偶身分法益之共
    同侵權行為人。經查，原告主張被告明知乙○○已婚為有配偶
    之人，竟仍發展出逾越一般男女社交分際而親密交往之行為
    ，有侵害原告之配偶權乙情，業據提出翻拍自乙○○之筆記型
    電腦內FACEBOOK MESSENGER通訊軟體之對話紀錄、照片等件
    在卷可稽（見調字卷第10至204頁，及本院卷第177至189頁
    ），觀諸乙○○於109年12月27日及110年1月4日之通訊內容中
    表示「....我喜歡看你拿卡片的樣子....」、「....會讓我
    想要好好照顧你，保護你，讓你繼續保有現在的樣子」、「
    有一個印象深刻的片段。我在整理棉被的時候，你忽然從後
    面抱住，說你很喜歡。我很喜歡這樣被抱住。」（見調字卷
    第27頁、本院卷第189頁），且經常使用「喜歡」二字表達
    傾心之意，且有相當肢體接觸情形存在。甲○○雖辯稱乙○○當
    時表示：「有一個印象深刻的片段。我在整理棉被的時候，
    你忽然從後面抱住，說你很喜歡。我很喜歡這樣被抱住。…
    」之語，係因乙○○之舉動致使其憶及亡母，一時情緒激動方
    擁抱乙○○，被告二人間並無男女間之情愫云云；然「整理棉
    被」此種私密行為須進入房間為之，地點已屬曖昧，況在房
    間從後擁抱朋友身體，於朋友關係間並不恰當，顯已逾越朋
    友間正常社交之界線，復觀以原告所提被告之對話紀錄中，
    並未見被告曾談及甲○○之母親罹病、過世等相關情事，也未
    見乙○○撫慰甲○○喪母之痛之對話，反之對話內容多為被告間
    「我不在台灣你也要乖喔」、「不要讓我擔心」、「開始有
    點想你了」、「很喜歡你昨天睡飽飽的樣子」、「覺得一起
    逛書店很開心」、「給我睡三天會更好看」、「耶誕夜逛書
    店」、「你都是看到我最累的樣子」、「你有機會看到我睡
    飽，但你都沒讓我睡」等敘述思念與傾心之語，是被告前揭
    所辯，應無可取，難認被告間僅係單純朋友關係，益徵被告
    之行為已逾社會一般通念所能容忍之範圍，已達破壞原告婚
    姻共同生活之圓滿安全及幸福之程度，則原告主張被告在其
    婚姻關係存續中所為之婚外男女交往行為，衡諸社會通念，
    應已侵害原告之配偶權，參以被告明知原告與乙○○間仍有婚
    姻關係，理應謹守正常社交分際，竟仍不避嫌而為親密互動
    ，其所為足以破壞原告婚姻圓滿狀態與幸福，情節自屬非輕
    ，是依前開說明，原告依民法侵權行為之法律關係，請求被
    告應連帶賠償原告非財產上損害之慰撫金，即屬有據。至原
    告依乙○○手機GPS定位系統顯示截圖，乙○○於109年12月21及
    22日均有出現在甲○○位於陽明山之住處，而在110年1月1日
    通訊截圖中
　　，亦可見甲○○貼出其於陽明山住處房間之照片，同時乙○○在
    對話中表示「很想念」，甚至甲○○於110年1月3日之通訊截
    圖中，貼出乙○○在甲○○未於台北市大同區延平北路一段之住
    處房間內所拍攝之照片，足證甲○○已經不只一次邀請乙○○前
    往其住處，甚至進入甲○○房間內云云（見本院卷第163至187
    頁），惟為甲○○所否認，佐以定位系統截圖名稱為「Wife」
    ，人物並無法特定，原告復未能另舉證以實其說，是原告此
    部分主張，本院尚難憑採。然俱不影響本院前開認定被告間
    有逾越一般男女社交分際而為親密交往之行為，足以破壞原
    告婚姻共同生活之圓滿、安全及幸福，已侵害原告基於配偶
    關係之身分法益，且屬情節非輕之認定，則原告主張被告應
    連帶對其負損害賠償之責，應屬正當。
　㈢承上，被告間前開不當交往行為，已逾朋友間正常社交界線
    ，不法侵害原告身為乙○○配偶之身分法益，既經認定如前，
    原告精神上顯受有相當之痛苦，實甚灼然，則原告主張被告
    應依民法第184條、第185條、第195條第3項、第1項規定，
    就其所受非財產上之損害負連帶賠償責任，自屬有據。又被
    害人受有非財產上損害，請求加害人賠償相當金額之慰撫金
    時，法院對於慰撫金之量定，應斟酌實際加害情形、所造成
    之影響、被害人痛苦之程度、兩造之身分地位、經濟情形及
    其他一切狀況為之。本院審酌被告為思慮成熟、具有判斷是
    非能力之成年人，竟為破壞原告婚姻生活圓滿安全之行為，
    而侵害原告基於配偶關係之身分法益，實無可取，參以原告
    教育程度為碩士畢業，在台灣無薪資所得，財產總額則約為
    1,488萬9,703元，乙○○則任職於○○○○○○○○○學院研究員、○○○
    ○○○○博士、109年度收入○○○○○美元(稅前)，與原告及二名未
    成年子女共同生活於美國○○○○○○，甲○○則係任職於○○企業股
    份有限公司之產品研發部門，教育程度為碩士畢業，108年
    之年收入為○○○○元、109年之所得為○○○○○○○元、財產總額則
    約為○○○○○○○○元等節（見本院卷第28頁、第70頁，及國稅局
    稅務電子閘門財產資料附於卷外可查），兼衡兩造之身分、
    地位、經濟狀況、被告行為對原告婚姻所造成破壞之程度、
    原告因此所受之精神痛苦等一切情狀，認原告請求被告連帶
    賠償其非財產上之損害即精神慰撫金20萬元為適當，逾越上
    開範圍之請求，則屬無據，不應准許。
　㈣末按給付無確定期限者，債務人於債權人得請求給付時，經
    其催告而未為給付，自受催告時起，負遲延責任；其經債權
    人起訴而送達訴狀，與催告有同一之效力；遲延之債務，以
    支付金錢為標的者，債權人得請求依法定利率計算之遲延利
    息；應付利息之債務，其利率未經約定，亦無法律可據者，
    週年利率為5 ％，民法第229 條第2 項、第233 條第1項前段
    及第203 條分別定有明文。本件原告請求被告連帶賠償損害
    ，係以支付金錢為標的，無確定期限，又未約定利率，則其
    請求自起訴狀繕本送達被告翌日（即乙○○自110年3月24日、
    甲○○自110年3月23日）起，均至清償日止，按週年利率5％計
    算之遲延利息，於法有據，應併予准許。
四、綜上所述，原告依民法共同侵權行為之法律關係，請求被告
    應連帶給付原告20萬元，及自起訴狀繕本送達被告翌日（即
    乙○○自110年3月24日、甲○○自110年3月23日）起，均至清償
    日止，按週年利率5％計算之利息，為有理由，應予准許，逾
    此範圍所為之請求，則為無理由，應予駁回。又兩造分別陳
    明願供擔保請為宣告假執行或免為假執行，原告請求給付金
    錢勝訴部分，所命給付金額未逾50萬元，依民事訴訟法第38
    9條第1項第5款規定，應依職權宣告假執行，並准被告供相
    當擔保，免為假執行之宣告，至原告敗訴部分，其假執行之
    聲請，因訴之駁回而失所附麗，應併予駁回。
五、本件事證已臻明確，兩造其餘攻擊、防禦方法及證據，認與
    判決結果不生影響，爰不予以一一論述，附此敘明。
六、據上論結，本件原告之訴，為一部有理由，一部無理由，並
    依民事訴訟法第79條、第85條第2 項、第390 條第2 項、第
    392 條，判決如主文。
中    華    民    國    111    年    1     月   28    日
                  民事第四庭  法  官  陳靜茹
以上正本係照原本作成。　　　　　　　　　
如對本判決上訴，須於判決送達後20日內向本院提出上訴狀。如
委任律師提起上訴者，應一併繳納上訴審裁判費。 　
中    華    民   國   111    年    1     月   28    日　
　　                          書記官  蔡汶芯